【裁判字號】    91,司,10
【裁判日期】    920321
【裁判案由】    
【裁判全文】
臺灣宜蘭地方法院民事裁定  九十一年司字第一０號
    聲  請  人  乙○○
                丙○○
                甲○○
                丁○○
                        共同送達代收人：劉秉鈞律師
    法定代理人  戊○○
右聲請人聲請選派檢查人事件，本院裁定如左：
    主      文
選派沈維揚會計師（住臺北市○○區○○路二十號七樓）為相對人之檢查人。
聲請程序費用由相對人負擔。
    理      由
一、按繼續一年以上，持有已發行股份總數百分之三以上之股東，得聲請法院選派檢
    查人，檢查公司業務帳目及財產情形。公司法第二百四十五條第一項定有明文。
二、本件聲請意旨略以：其為相對人繼續一年以上，各持有相對人已發行股份百分之
    二點五，四人合計為持有已發行股份百分之三以上之股東。因相對人公司資產交
    易是否真實，帳目金額是否正確、負債是否虛列、股本是否實際繳足、資金流向
    是否合理、歷年營運狀況是否真實表達等事實，屢經聲請人請求相對人法定代理
    人戊○○依法提出相對人之歷年資產負債表、損益表、全部支出傳票、收據、統
    一發票等資料供聲請人核閱，惟相對人法定代理人或拒絕提供資料，或僅提供部
    分帳簿表冊，甚或持供顯然互相矛盾之帳簿表冊，經聲請人委請會計師沈維揚就
    所提出之資料審查後，發現相對人帳目確有十大問題。惟經聲請人再次請求相對
    人就前開問題提出說明，均未獲置理，亦未再提出其餘帳簿等資料以供核對，顯
    有編製不實財務報表之嫌，而有侵害聲請人股東權益之虞，為此依法聲請鈞院選
    派檢查人。又沈維揚會計師與兩造均無親屬僱傭關係存在，且已執業逾十年，熟
    稔公司企業各項財務管理事項，對於公司業務、帳目及盈虧情況，必能本於專業
    知識詳為檢查，爰請求選派沈維揚會計師為檢查人等語。
三、相對人則以：股東依公司法第二百四十五條規定聲請法院選派檢查人，仍應以有
    必要者為限。本件聲請人為相對人公司之小股東，為請求相對人收購其等之股份
    未果，竟向臺灣宜蘭地方法院檢察署對相對人法定代理人戊○○提出背信罪等告
    訴，現仍由檢察官偵查中。而於偵查過程中，業經兩造同意，由聲請人委託沈維
    揚會計師，分別於九十一年七月二十日、八月一日、九月十七日及九月十九日至
    相對人公司進行四次查帳，相對人已將全部會計帳冊及資料交予聲請人及沈維揚
    會計師清查，並經沈維揚會計師就查帳結出作成帳務檢查報告，並將該報告提交
    承辦檢察官。相對人既已提出所有帳冊資，且仍由檢方偵查中，若有必要再進行
    查帳，自得隨時由公權力介入調查，並無再選派檢查人之必要。又聲請人提出本
    件聲請之目的，純為損害相對人，且行使權利違背誠實信用方法，故請求駁回聲
    請人之聲請等語。
四、本件聲請人主張之事實，業據其提出營利事業登記證、變更登記事項卡、股東名
    冊、帳務檢查報告等各一件為證。相對人雖以因聲請人對相對人法定代理人提出
    背信罪等告訴，於偵查期間並已經聲請人委任沈維揚會計師進行四次查帳，所有
    帳冊資料都已提出，且若有必要檢察官亦得依職權調查，故認並無再選派檢查人
    之必要，本件聲請並無理由云云。惟按公司法第二百四十五條第一項選派檢查人
    之規定，乃為保護少數股東之權益而設，使少數股東得隨時瞭解公司之營運及財
    務狀況，監督並避免公司負責人與大股東有違反公司利益之行為。本件聲請人為
    繼續一年以上，持有相對人已發行股份總數百分之三以上之股東，已如前述，依
    首揭法條規定，自得聲請選派檢查人以檢查相對人之財務狀況。至相對人所指陳
    因聲請人對相對人法定代理人提出背信罪等告訴，偵查期間曾進行多次查帳等情
    ，縱或屬實，然該刑事偵查程序所為調查證據之行為，與本件聲請人基於首揭公
    司法規定而行使少數股東權，原屬二不同程序，尚不得以偵查中業曾對相對人為
    查帳行為，即認無選派檢查人之必要，故相對人此項抗辯，並不足採，應認聲請
    人之主張為有理由。又聲請人所陳報欲選派為檢查人之沈維揚會計師，為專業會
    計師，已執業逾十年等情，業據聲請人提出會計師證書及臺灣省會計師公會理監
    事當選證明書各一件為證，相對人對於沈維揚會計師之客觀專業資格能力，亦未
    提出任何意見，應認沈維揚會計師確有相當專業技能，得就相對人之公司業務、
    帳目及盈虧等情況，詳為檢查。爰依聲請人之聲請，選派沈維揚會計師為相對人
    之檢查人。
五、綜右所述，聲請人本件聲請，經核於法尚無不合，應予准許。
六、依非訟事件法第八十五條第二項裁定如主文。
中      華      民      國    九十二    年      三      月    二十一    日
                                臺灣宜蘭地方法院民事庭
~B法      官  張軒豪
右為正本係照原本作成。
不得聲明不服。
中      華      民      國    九十二    年      三      月    二十五    日
~B法院書記官  許麗汝


司法院資訊處製作；財團法人民間司法改革基金會備份。
